【裁判字號】    92,台上,2343
【裁判日期】    920430
【裁判案由】    違反藥事法
【裁判全文】
最高法院刑事判決                              九十二年度台上字第二三四三號
    上  訴  人  甲○○
    選任辯護人  周武榮律師（兼右指定送達代收人）
右上訴人因違反藥事法案件，不服台灣高等法院中華民國八十九年十二月五日第二審
判決（八十九年度上訴字第三０八二號，起訴案號：台灣台北地方法院檢察署八十九
年度偵字第一九三八號），提起上訴，本院判決如左：
    主  文
上訴駁回。
    理  由
按刑事訴訟法第三百七十七條規定：上訴於第三審法院，非以判決違背法令為理由，
不得為之。是提起第三審上訴，應以原判決違背法令為理由，係屬法定要件。且必須
依據卷內資料為具體之指摘，並足據以辨認原判決已具備違背法令之形式，始屬相當
。本件原判決撤銷第一審諭知上訴人甲○○無罪之判決，改判論上訴人以共同連續輸
入禁藥罪，處有期徒刑壹年。係依憑上訴人於獲案之初，在財政部台北關稅局約談中
供認：「（查獲之藥物）是自己及親屬共同，是泰國親戚介紹並代由醫院開具處方用
的。因有家族性遺傳肥胖，聽說泰國有減肥藥很有效又安全，很多人用過後效果很好
，親戚在泰國就順便幫我們寄過來」，於偵查中供稱：「（問：為何會輸入安非他命
類之白色膠囊？）這減肥效果很好，是泰國方面之處方，所以就進口來。（問：輸入
多少？）二十四份，二十四個月份，有五種藥。（問：你一人為何要輸入這許多東西
？）減肥用的，我沒犯錯的意思，我家人很多都肥胖。（問：既是要輸入自己減肥用
，為何要申報說是皮件？）我們想要進口皮件，順便進口，皮件是豬皮，有給我。我
確實是經營皮件的，專門批給外銷的。我提出泰國醫師方面的處方，證明是要自己吃
以減肥。是泰國方面的親戚自曼谷寄來的。我也是之後才知有問題。（問：處方上是
什麼藥？）只是藍色膠囊是安非他命類，其他是維他命類及利尿的。（問：何以一次
就輸入這許多的藥丸？）因他們說一次要連續吃三個月才有效。裡面分好幾種藥丸。
我們不知那是違法的，那是泰國醫生開的，不知他們會將安非他命當作減肥藥，因我
們家族有肥胖因子，需吃減肥藥，不知那是禁藥。（問：共輸入幾次？）二次，因為
第一次沒有收到郵包，我們向泰國親戚反應，他們又寄一次，後來六月十六日之郵包
，是郵局通知我去領的」等語。並參酌證人蕭美惠（另案審理中）於偵查中證稱：「
（問：何以以你為收貨人？）是甲○○告知我說他的家人要吃減肥藥，他有出示醫師
之處方及藥品給我看裡面之成分，他是電話中跟我如此說，我並沒有看到藥物。（問
：你在海關詢問時說是因李先生沒辦法收件包裹而代收，有無意見？）我事先並不知
道他要將藥品直接寄來給我，在寄交之後才告知我幫他代收，我說ＯＫ。（問：當郵
局寄出後，尚未查獲前，甲○○就告知你要寄到你的藥房去？）是的，他說東西直接
寄給我看有無問題再跟他講」等語。復有台北關稅局扣押貨物、運輸工具收據及搜索
筆錄、發遞單（包裹申報單）附卷可憑。又本件四批郵寄予上訴人、上訴人之妻林佳
蓉（已經台灣台北地方法院判處有期徒刑六月，緩刑二年確定）及蕭美惠之藍白色膠
囊藥丸經送驗結果，檢出ＰＨＥＮＴＥＲＭＩＮＥ成分，該成分為安非他命類藥品，
經衛生署於民國六十九年十二月八日以衛署藥字第三０一一二四號公告為禁止使用之
藥品，即屬藥事法第二十二條第一款之禁藥，業據行政院衛生署以八十八年八月二十
日衛署藥字第八八０五五七六三號、八十八年八月十九日衛署藥字第八八０五五七二
五號、八十八年八月十九日衛署藥字第八八０五五七二六號及八十八年八月二十四日
衛署藥字第八八０五五八四七號函敘甚明。復有行政院衛生署藥物食品檢驗局八十八
年八月十六日藥檢壹字第八八一一六四五號、八十八年八月十三日藥檢壹字第八八一
一六三六號、八十八年八月十三日藥檢壹字第八八一一六三八號、八十八年八月十八
日藥檢壹字第八八一一六四四號檢驗成績書各一紙在卷可稽等證據資料，而為論斷，
已敘述其所憑之證據及認定之理由。而以上訴人否認有違反藥事法犯行，辯稱：伊在
林德、林旺兩家公司擔任皮革生意之業務，因為伊與泰國有皮革生意往來，伊妻林佳
蓉遂私自通知林貞君，以皮革為輸入申報之貨名郵寄上開藥品供伊及其他親戚減肥之
用，伊自始至終均不知情，因伊妻告知欲託姊姊林貞君購買泰國減肥藥供伊服用後，
伊向伊妻提議應請具有藥師資格之蕭美惠化驗上開藥品之成分，伊妻乃於未事先告知
伊之情況下自行通知林貞君亦將上開部分藥品寄予蕭美惠，伊並不知該批藥品中含有
禁藥云云。惟查(一)本件除郵寄含有禁藥成分之減肥藥品予蕭美惠收受外，同時亦郵寄
白色糖衣錠六百八十粒、藍色糖衣錠一千三百八十粒、藍色圓形錠一千二百四十粒、
紫色圓形錠六百八十粒等不明成分之藥丸，有台北關稅局扣押貨物、運輸工具收據及
搜索筆錄附卷可憑。揆諸常理，上訴人等以申報內容物為皮革之快捷郵包將多達四千
六百六十粒之多種藥丸寄予蕭美惠，若謂是要委由蕭美惠鑑定成分云云，孰人置信。
(二)上訴人另於原審辯稱：本來林貞君只是要郵寄一次藥品回台，只是八十八年六月十
六日之該批並未送達，所以林貞君於同年月二十一日再另寄送其他藥品回來，但因為
作業錯誤所以寄了三件包裹云云。但查觀諸卷內搜索扣押筆錄所載，林貞君於八十八
年六月十六日以上訴人為收件人寄達六百八十粒之含有禁藥成分之藥丸（同包裹中並
有白色糖衣錠六百八十粒、藍色糖衣錠一千三百八十粒、藍色圓形錠一千二百四十粒
、紫色圓形錠六百八十粒等不明成分之藥丸），而於同年月二十一日卻分別以上訴人
、林佳蓉、蕭美惠為收件人寄送含有禁藥成分之藥丸回台，甲○○部分為五百四十粒
（同包裹中並有白色糖衣錠五百四十粒、藍色糖衣錠一千一百粒、藍色圓形錠五百四
十粒、紫色圓形錠五百四十粒等不明成分之藥丸），林佳蓉部分為七百二十粒（同包
裹中並有白色糖衣錠七百二十粒、藍色糖衣錠七百二十粒、藍色圓形錠七百二十粒、
紫色圓形錠七百二十粒等不明成分之藥丸），蕭美惠部分為六百八十粒（同包裹內並
有白色糖衣錠六百八十粒、藍色糖衣錠一千三百八十粒、藍色圓形錠一千二百四十粒
、紫色圓形錠六百八十粒等不明成分之藥丸），先後寄達幾近萬粒之藥丸回台，且均
以皮革之不實名義申報，顯非上訴人所辯作業錯誤所可解釋脫免。(三)按「輸入藥品，
應申請中央衛生主管機關查驗登記，經核准發給藥品許可證後，始得輸入」，藥事法
第三十九條第一項定有明文。此項法律規定業經公布施行經年，上訴人為智慮健全之
成年人，自不得諉為不知。況上訴人與其妻及妻姊共同以快捷包裹方式輸入前開四批
含有禁藥成分之藥丸，數量多達二千六百二十粒，且申報貨名不實，顯然有意規避主
管機關對於藥物之查驗登記。參以上訴人自承係因聽聞該藥丸對於減肥效果良好，故
託其妻姊林貞君在泰國購買寄送來台等情。倘若上訴人不知上開藥丸係禁藥，如可以
在台灣公開合法販售，何須捨近求遠，自泰國購入大批藥丸寄送來台，益徵上訴人對
於上開輸入之藥丸，應有禁藥之認識。上訴人所辯係屬卸責之詞，不足採信。證人林
佳蓉、林貞君所為有利於上訴人之證言，意在迴護，均無足取，在理由內依憑卷證資
料，詳加指駁；並說明本件上訴人輸入之上開四批禁藥共計二千六百二十粒，業經財
政部台北關稅局台北郵局支局予以沒入處分，有財政部台北關稅局台北郵局支局查獲
違反藥事法案件移送書附卷可稽，自無庸更為沒收之諭知之理由。從形式上觀察，原
判決並無判決適用法則不當、或判決理由不備、或應於審判期日調查之證據未予調查
之違法情形存在。上訴意旨，置原判決所為之明白論斷於不顧，專憑其個人意見，就
原審採證認事職權之適法行使及原判決理由已詳細說明之事項，徒執與原判決相異之
價值判斷，漫事爭執，難認已符合首揭法定之第三審上訴要件。又刑事訴訟法第三百
七十九條第十款所稱「依本法應於審判期日調查之證據」，指該證據在客觀上為法院
認定事實及適用法律之基礎者而言。上訴意旨就原審究竟未調查何種符合上開情形之
證據，及苟經調查，如何足以影響於判決均未依據卷內訴訟資料具體指明。則其泛指
原判決有前開條款之違法情事，即與法律規定得為第三審上訴理由之違法情形不相適
合。其上訴違背法律上之程式，應予駁回。
據上論結，應依刑事訴訟法第三百九十五條前段，判決如主文。
中      華      民      國    九十二    年      四      月     三十     日
                              最高法院刑事第十庭
                                  審判長法官  林  增  福
                                        法官  邵  燕  玲
                                        法官  吳  昆  仁
                                        法官  陳  世  雄
                                        法官  惠  光  霞
      右正本證明與原本無異
                                              書  記  官
中      華      民      國    九十二    年      五      月     七       日


司法院資訊處製作；財團法人民間司法改革基金會備份。
